臺灣高雄地方法院民事判決　　　　　　　　　　　　九十三年度重訴字第四九九號
　　原　　　告　和旺聯合實業股份有限公司
　　法定代理人　甲○○
　　訴訟代理人　張慶帆律師
　　被　　　告　國城建設股份有限公司
　　法定代理人　乙○○
　　訴訟代理人　吳文淑律師
　　　　　　　　馮基源律師
　　　　　　　　戴仲懋律師
右當事人間損害賠償事件，本院於民國九十四年一月二十七日言詞辯論終結，判決如
下：
    主    文
原告之訴及其假執行之聲請均駁回。
訴訟費用由原告負擔。
    事實及理由
一、原告主張：原告於民國八十八年十月二十日領得基地坐落高雄縣鳥松鄉○○段三
    一六地號等五筆土地（下稱「系爭土地」），由高雄縣政府建設局所核發之（八
    八）高縣建局建管字第一九六六號建造執照（下稱「系爭建照」），並於九十年
    十月十五日與被告及訴外人東亞建築經理股份有限公司（下稱「東亞公司」）簽
    訂契約（下稱「系爭契約」），約定由原告提供系爭建照及土地，由被告出資合
    作興建房屋，系爭建照及土地則信託登記於東亞公司名下。嗣因被告未依約履行
    ，原告遂解除系爭契約，並於九十二年十二月九日與訴外人欒和龍及中國信託商
    業銀行股份有限公司（下稱「中信銀行」）簽訂協議書，將系爭土地及建照出售
    予欒和龍，欲以所得款項新臺幣（下同）四億八千八百二十九萬元償還中信銀行
    ，中信銀行則同意倘原告於九十三年四月三十日前償還貸款三億四千萬元，願免
    除原告其餘積欠之債務。詎被告竟故意以東亞公司為債務人，向本院聲請就系爭
    建照為假處分，由本院以九十三年度裁全字第一二六九號裁定准許之，案經東亞
    公司抗告，由臺灣高等法院高雄分院以九十三年度抗字第二三三號裁定，廢棄前
    開假處分裁定，並駁回被告之假處分聲請而確定。然因系爭建造曾遭本院裁定准
    予假處分，欒和龍不願依約支付買賣價金，原告遂無法於九十三年四月三十日前
    償還中信銀行三億四千萬元，中信銀行因而向原告追償九十三年五月一日起至九
    十三年八月三十一日止之違約金七百八十四萬二千六百六十七元，故原告之利益
    顯受被告侵害。為此，爰依民事訴訟法第五百三十一條第一項及民法第一百八十
    四條之規定，請求被告賠償其所受損害等語。並聲明：(一)被告應給付原告七百八
    十四萬二千六百六十七元，及自起訴狀繕本送達翌日起至清償日止，按週年利率
    百分之五計算之利息。(二)原告願供擔保，請准宣告假執行。
二、被告則以：伊與原告簽訂系爭契約後，原告即簽發本票五紙交付予伊，然該五紙
    本票屆期未獲兌現，且東亞公司擬將系爭建照變更名義並處分他人，伊為確保權
    利，方向本院聲請就系爭建照為假處分，故假處分裁定之債務人為東亞公司，原
    告並非債務人，且前開假處分之標的係系爭建照，而系爭建照並未依信託法為信
    託登記，故原告自無從依民事訴訟法第五百三十一條第一項之規定，訴請伊賠償
    。又原告係出售系爭土地予欒和龍，欒和龍未依約支付買賣價金，與伊無涉，原
    告轉而向伊求償，顯無理由等語為辯。並聲明：(一)駁回原告之訴。(二)如受不利判
    決，願供擔保請准免為假執行。
三、兩造不爭執之事實：
  (一)原告與被告及東亞公司簽訂有系爭契約。
  (二)被告於九十三年間，向本院聲請就系爭建照為假處分，由本院以九十三年度裁全
    字第一二六九號裁定准予假處分。
  (三)原告出售系爭土地予欒和龍，並欲以所得款項償還中信銀行。嗣因原告未如期清
    償，中信銀行向原告追償違約金七百八十四萬二千六百六十七元。
四、本件依兩造之陳述，爭執之重點應為：(一)原告是否為民事訴訟法第五百三十一條
    第一項所指之債務人，而得依該條之規定向被告即債權人請求損害賠償？(二)原告
    得否主張其利益受侵害，向被告請求損害賠償？經查：
  (一)按假扣押裁定因自始不當而撤銷，或因第五百二十九條第四項及第五百三十條第
    三項之規定而撤銷者，債權人應賠償債務人因假扣押或供擔保所受之損害；關於
    假扣押之規定，於假處分準用之，民事訴訟法第五百三十一條第一項、第五百三
    十三條前段分別定有明文。又假處分係保全強制執行方法之一種，原為在本案請
    求尚未經判決確定以前，預防將來債權人勝訴後，因請求標的之現狀變更，有日
    後不能強制執行或甚難執行之虞者而設，屬民事訴訟程序中之保全程序，故倘假
    處分因自始不當而遭撤銷時，得提起損害賠償之人，自以假處分程序中之債務人
    為限。查本件被告於九十三年間，以東亞公司為債務人，向本院聲請就系爭建照
    為假處分，由本院以九十三年度裁全字第一二六九號裁定准許假處分等節，為兩
    造所不爭執，並有前開裁定影本一份在卷可稽，故前揭假處分程序之債務人為東
    亞公司，而非本件原告，迨無疑義，原告主張依民事訴訟法第五百三十一條第一
    項之規定，請求被告賠償其所受損害，自屬無據。至原告雖另主張其係系爭土地
    及建照之信託人，東亞公司僅為受託人，故其為實質之當事人，自有權依前開規
    定，請求被告賠償其所受損害等云云，並提出系爭契約影本一份附卷佐證，惟依
    系爭契約第二條第二項之規定，原告係將建築物起造人名義借名登記在東亞公司
    名下，以建造執照僅係許可建築之公文書，未具財產權之性質，原告無從依信託
    法相關規定，將系爭建照信託予東亞公司，故原告主張，與乏所據。
  (二)又按因故意或過失，不法侵害他人之權利者，負損害賠償責任。故意以背於善良
    風俗之方法，加損害於他人者亦同，民法第一百八十四條第一項定有明文。故損
    害賠償之債，以有損害之發生及有責任原因之事實，並二者之間，有相當因果關
    係為成立要件。故原告所主張損害賠償之債，如不合於此項成立要件者，即難謂
    有損害賠償請求權存在，最高法院四十八年度臺上字第四八一號判例可資參酌。
    查本件原告雖主張因被告故意就系爭建照為假處分，致其受有損害達七百八十四
    萬二千六百六十七元，惟其既非假處分程序之債務人，且依原告所述，本件係因
    欒和龍不願支付買賣價金，致原告無法如期償還中信銀行三億四千萬元，中信銀
    行因而向原告追償違約金七百八十四萬二千六百六十七元，故原告所受損害，並
    非被告就系爭建照為假處分後直接發生，並無疑義，再加以依原告所提其與欒和
    龍就系爭土地簽訂之買賣契約書，其上並未規定欒和龍得以系爭建照假處分程序
    未撤銷為由，拒絕支付買賣價金，有契約書一份在卷可稽，則原告所受損害，即
    難謂與被告前開假處分行為，有相當因果關係。況假處分之債權人就假處分之原
    因，有釋明之義務，即須提出可使法院信其主張為真實之證據，若釋明有困難時
    ，債權人應就債務人應受之損害提供擔保，以補釋明之不足，此項擔保係備為賠
    償債務人因不當假處分執行所受損害之用，對此，債務人亦得以反供擔保之方式
    請求法院免為或撤銷假處分，此反擔保之目的即用以保障債權人之債權日後得以
    滿足，故假處分制度於法制設計上即已兼顧當事人兩造之權益，並非任憑一方仗
    恃法律規定而專擅自為，是被告為確保其權利，而聲請假處分，不能謂其主觀上
    有故意以背於善良風俗之方法，加損害於原告，最高法院七十八年度臺上字第一
    ○四○號判決亦闡述明確，是原告主張其利益受侵害，並依民法第一百八十四條
    之規定，請求被告賠償其所受損害，應無所據。
五、綜上所述，原告依民事訴訟法第五百三十一條第一項及民法第一百八十四條之規
    定，起訴請被告給付七百八十四萬二千六百六十七元，及自起訴狀繕本送達翌日
    起至清償日止，按週年利率百分之五計算之利息，為無理由，應予駁回。原告既
    受敗訴之判決，其假執行之聲請，即失所附麗，應併予駁回。
據上論結，本件原告之訴為無理由，依民事訴訟法第七十八條，判決如主文。
中　　　華　　　民　　　國　　九十四　　年　　　二　　　月　　 十七 　　日
                                  臺灣高雄地方法院民事第一庭
                                    法  官  劉傑民
正本係照原本作成。
如不服本判決，應於送達後廿日內，向本院提出上訴狀並表明上訴理由，如於本判決
宣示後送達前提起上訴者，應於判決送達後十日內補提上訴理由書（須附繕本）。
中　　　華　　　民　　　國　　九十四　　年　　　二　　　月　　 十七 　　日
                                    書記官  歐文政
